【裁判字號】    96,訴,2849
【裁判日期】    970131
【裁判案由】    強盜等
【裁判全文】
臺灣板橋地方法院刑事判決              96年度訴字第2849號
公  訴  人  臺灣板橋地方法院檢察署檢察官
被      告  丙○○
                    （
指定辯護人  本院公設辯護人  甲○○
上列被告因強盜等案件，經檢察官提起公訴（96年度偵字第1526
2號），本院判決如下：
    主  文
丙○○竊盜，累犯，處有期徒刑伍月；又竊盜，累犯，處有期徒
刑參月，應執行有期徒刑柒月。
    事  實
一、丙○○前於民國九十三年間因偽造文書案件，經臺灣臺北地
    方法院以九十三年度訴字第六九四號判處有期徒刑三月，如
    易科罰金以銀元三百元折算一日，緩刑二年確定；又於九十
    五年間因傷害案件，經本院以九十四年度簡上字第七二０號
    判處有期徒刑四月，如易科罰金以銀元三百元折算一日確定
    ，於九十五年十月二十八日縮刑期滿執行完畢，嗣經臺灣臺
    北地方法院裁定撤銷前開偽造文書案件之緩刑宣告，於九十
    六年五月十四日縮刑期滿執行完畢。詎丙○○猶不知悔改，
    竟意圖為自己不法之所有，於九十六年六月二十八日下午五
    時許，在臺北市○○區○○路一段七十二巷七號前，見丁○○管領使用之車號ＥＧＦ－８６８號輕型機車（車主係陳正
    德）鑰匙插在電門，以鑰匙發動引擎並騎乘機車離去，竊取
    機車得手後，供己騎用。其後，丙○○騎乘上開所竊機車，
    四處尋找竊盜客體，於同日晚間七時三十分許，行經臺北縣
    板橋市○○街十五號前，見乙○○所有車號８Ｌ－５５６號
    營業小客車停放該處，車上無人且車門未鎖，認有機可趁，
    復意圖為自己不法之所有，進入車內駕駛座竊取現金硬幣新
    臺幣（下同）九十元得手後欲離去時，適為在附近買麵之乙○○所發現並大聲喊叫，丙○○見狀立即跑出車外，欲騎乘
    上開機車逃離時，與上前逮捕之乙○○發生肢體拉扯（乙○○主觀、客觀上均未有難以抗拒之情形），致乙○○受有右
    前臂挫傷、扭傷及右手背部擦傷之傷害（乙○○受傷部分未
    據告訴），丙○○亦受有嘴唇挫傷及左手肘擦傷之傷害（丙○○受傷部分未據告訴），嗣丙○○為乙○○所制伏，警方
    據報到場查獲丙○○，並扣得上開所竊機車（含鑰匙一串）
    、硬幣九十元（上述財物均據被害人領回）。
二、案經丁○○、乙○○訴由臺北縣政府警察局海山分局報請臺
    灣板橋地方法院檢察署檢察官偵查起訴。
    理  由
一、證據能力：
    按被告以外之人於審判外之言詞陳述，除法律有規定者外，
    不得作為證據，刑事訴訟法第一百五十九條第一項定有明文
    。被告以外之人於偵查中向檢察官所為之陳述，除顯有不可
    信之情況者外，得為證據；又被告以外之人於審判外之陳述
    ，雖不符第一百五十九條之一至第一百五十九條之四之規定
    ，而經當事人於審判程序同意作為證據，法院審酌該言詞陳
    述或書面陳述作成時之情況，認為適當者，亦得為證據；當
    事人、代理人或辯護人於法院調查證據時，知有第一百五十
    九第一項不得為證據之情形，而未於言詞辯論終結前聲明異
    議者，視為有前項之同意，刑事訴訟法第一百五十九條之一
    第二項、第一百五十九條之五亦分別定有明文。經查：證人
    即告訴人乙○○警詢之陳述係被告以外之人於審判外之陳述
    ，復不符合傳聞法則之例外規定，揆諸首揭規定，證人乙○○警詢之陳述不得作為證據。又證人乙○○於偵查中經檢察
    官以證人身分傳訊所為之陳述，固為被告以外之人於偵查中
    向檢察官所為之陳述，然該證人於偵查中係其就親身經歷之
    事向檢察官所為之陳述，並經具結在案，且證人乙○○亦於
    本院審理中到庭接受交互詰問，復無證據證明其偵查中所言
    有顯不可信之情況，是證人乙○○偵查中陳述自有證據能力
    。另證人即告訴人丁○○於警詢之陳述，固係被告以外之人
    於審判外之陳述，惟被告、辯護人於本院審理中就該證人上
    開供述之證據能力，均陳明沒意見等語，且被告、辯護人就
    該證人警詢之陳述是否有證據能力一節，迄於言詞辯論終結
    前，均未聲明異議，而本院審酌上開證人警詢陳述作成時之
    情況，核無違法取證及證明力明顯過低之瑕疵，亦認以之作
    為證據為適當，故依前開規定，上開證人丁○○警詢之陳述
    亦得為證據。
二、認定犯罪事實所憑之證據及理由：
    訊據被告丙○○對於上揭時、地，分別竊取告訴人丁○○管
    領使用之車號ＥＧＦ－８６８號輕型機車及告訴人乙○○所
    有之現金九十元等事實，於警詢、偵查及本院審理中均坦承
    不諱，核與證人即告訴人丁○○於警詢證述其使用之機車失
    竊及證人即告訴人乙○○於偵查、本院審理中指證其車內現
    金失竊等情節相符，且被告上開竊取車號８Ｌ－５５６號營
    業小客車內現金之過程，亦據證人乙○○於偵查、本院審理
    中之證述屬實。此外，並有贓物認領保管單二件，及被告竊
    取上開營業小客車內現金之現場照片、其所竊機車、現金之
    照片共八張在卷可稽，足徵被告上開自白核與事實相符，堪
    以採信。本案事證明確，被告竊盜、搶奪等犯行，均堪認定
    ，應依法論科。
三、論罪科刑：
(一)核被告丙○○竊取告訴人丁○○管領使用之機車，及其竊取
    乙○○所有現金之所為，均係犯刑法第三百二十條第一項之
    竊盜罪。又證人乙○○於偵查中固證稱：當天伊提著麵要回
    車上，發現被告在伊車上，被告看到伊就馬上從伊車子出來
    ，伊把麵丟向被告，被告則騎機車要逃走，伊衝過去，雙方
    發生扭打過程中，被告所騎之機車倒地，路人通知警察到場
    前，伊已經把被告制伏，且伊當時有受傷等語，並有證人乙○○手臂受傷照片二張及中英醫院乙種診斷證明書一紙在卷
    可證。惟查，被告於警詢、偵查中供稱伊當時並沒有對乙○○還手，只有用手擋一下等語，且徵之證人乙○○於本院審
    理中證稱：「我當天在板橋永豐街一家小吃店叫炒麵，我炒
    好，我準備回車上時，看到車上有人在我車內左邊駕駛座，
    右邊前座的車門打開著，那個人趴在駕駛座拿東西，我就馬
    上一邊叫一邊跑過去，我跑到車旁，那個人就跑出車外，準
    備要上機車了，那個機車當時已經發動了，當時機車停在我
    車的右邊，我看到銅板掉了滿地，我就過去抓他，把他拉下
    機車，我們兩人就扭打」、「（當時如何扭打？）兩人拉來
    拉去，後來被告坐在地上，我把他壓在地上，我站著把他制
    伏」、「（當時你是否能夠把被告制伏，而不是難以抗拒？
    ）是的。（你在警詢中說被告有用拳頭打你等語是否實在？
    ）當時是雙方拉來拉去，扭來扭去，被告有無揮拳打我，我
    不知道，應該是沒有」、「（當時扭打的情形，被告是否有
    足夠的距離揮拳？）當時就是兩人抱著拉來拉去」、「（你
    當時受有起訴書所載的傷，是如何造成的？）兩人扭打時，
    抓來抓去，我有用手臂勒住被告，有可能我的右手臂就這樣
    受傷。擦傷的部分是因為旁邊有磚塊，我們扭來扭去時擦到
    的」、「（你在警詢時說你當時要抓被告，被告為了逃跑，
    被告用拳頭打你等語，與你剛才所言不符，有何意見？）應
    該是當天雙方拉來拉去，當時很混亂，且又已經天黑且在騎
    樓下」、「（為何警訊時會那麼說？）我當時緊張，手痛又
    腫。（你說當天雙方拉來拉去，被告有無對你作攻擊的行為
    ？）有用拳頭比來比去，雙方作勢而已，有沒有打到我也不
    知道」、「（整個過程中，你與被告發生肢體接觸中，你覺
    得被告有無任何故意攻擊你的行為？）他的手有做些假動作
    ，有沒有打到我，我也不知道，他主要是為了要逃跑」、「
    （扭在一起的時間多長？）好幾分鐘。（所以你很不容易才
    把他制伏？）也還好，並沒有很困難。因為我之前也有抓過
    小偷」等語。是依據證人乙○○上開證述情節觀之，本件案
    發當時證人乙○○為逮捕被告時，其二人之肢體間有相互拉
    扯、接觸之情形，證人乙○○因此而受有上開診斷證明書所
    載之右前臂挫傷、扭傷及右手背部擦傷之傷害，至被告當時
    為了逃離現場，其雖有作勢揮拳之動作，但證人乙○○證稱
    不知道被告當時是否有揮拳打到伊等語，復無其他積極證據
    足以證明被告當時確有其他攻擊證人乙○○身體之行為，尚
    難遽認被告當時為脫免逮捕，有對證人乙○○施強暴、脅迫
    之行為。況證人乙○○於本院審理中亦陳稱：伊當時把被告
    壓在地上，並站著把被告制伏，當時情形伊並不是難以抗拒
    ，且伊將被告制伏過程並沒有很困難，因為伊之前也有抓過
    小偷等語，復參以被告竊取上開現金為證人乙○○發現時，
    被告並未攜帶任何兇器或有出言恫嚇、脅迫乙○○之情形，
    故依一般社會經驗判斷，本件證人乙○○於案發當時主觀、
    客觀上均未達於難以抗拒之程度。再揆諸司法院大法官第六
    三０號解釋文意旨：刑法第三百二十九條規定經擬制為強盜
    罪之強暴、脅迫構成要件行為，乃指達於使人難以抗拒之程
    度者而言，則本件被告竊取證人乙○○之財物時，固於證人
    乙○○逮捕時，被告與乙○○發生拉扯之肢體衝突並造成乙○○受傷，但因被告上開拉扯行為於主觀、客觀上尚未使證
    人乙○○達於難以抗拒之程度，是被告本件犯行與刑法第三
    百二十八條之強盜罪、第三百二十九條之準強盜之要件均有
    未合，併此敘明。公訴意旨認被告竊取證人乙○○之現金的
    行為係犯刑法第三百二十九條之準強盜罪，尚有未洽。又刑
    法第三百二十九條規定之準強盜罪，應屬單純之一罪，非屬
    結合二個以上獨立可以致罪之行為而成一體之結合犯（最高
    法院九十年度台上字第七○八二號、九十二年度台上字第五
    ○四一號判決要旨參照）；本件尚不得以被告此部分行為僅
    構成竊盜罪，而認與公訴人所指涉犯之準強盜罪具結合犯之
    實質上一罪關係，而就被訴準強盜罪部分不另為無罪之諭知
    ，惟其社會基本事實既屬同一，爰依法變更起訴法條。至被
    告與證人乙○○拉扯之行為，固有致證人乙○○受傷，業如
    前述，惟證人乙○○並未提出告訴，復未經檢察官起訴，自
    不另論傷害罪。另被告所犯上開二次竊盜罪，時間、地點及
    被害人均不同，顯見犯意各別，應予分論併罰。被告前有如
    事實欄所載之犯罪執行完畢紀錄，有臺灣高等法院被告前案
    紀錄表在卷可按，其於有期徒刑執行完畢後五年內，故意再
    犯有期徒刑以上之刑之二罪，均為累犯，應依法加重其刑。
    爰審酌被告素行不佳，其犯罪之動機、目的、手段，所生危
    害，並造成各該告訴人之損害，兼衡被告智識程度、生活狀
    況，告訴人乙○○於審理中陳明希望法院給予被告自新機會
    等語，暨被告犯後坦承犯行之態度等一切情狀，分別量處如
    主文所示之刑，並定其應執行之刑，以資懲儆。
據上論斷，應依刑事訴訟法第二百九十九條第一項前段、第三百
條，刑法第三百二十條第一項、第四十七條第一項、第五十一條
第五款，刑法施行法第一條之一第一項、第二項前段，判決如主
文。
本案經檢察官鄭潔如到庭執行職務。
中    華    民    國    97    年    1     月    31    日
                  刑事第十六庭  審判長法  官  白光華
                                      法  官  曾淑娟
                                      法  官  楊志雄
以上正本證明與原本無異
如不服本判決應於送達後10日內向本院提出上訴狀
                                      書記官  陳春銘
中    華    民    國    97    年    1     月    31    日
附錄本案論罪科刑法條全文：
刑法第 320條第1項：
意圖為自己或第三人不法之所有，而竊取他人之動產者，為竊盜
罪，處5年以下有期徒刑、拘役或500元以下罰金。


司法院資訊處製作；財團法人民間司法改革基金會備份。
